【裁判字號】    98,交抗,78
【裁判日期】    980119
【裁判案由】    聲明異議
【裁判全文】
臺灣高等法院臺中分院交通事件裁定      98年度交抗字第78號
抗  告  人即
原 處分機 關  交通部公路總局臺中區監理所南投監理站
代  表  人    鄭芳田
異  議  人即
受  處分  人  甲○○
上列抗告人因受處分人違反道路交通管理處罰條例案件，不服臺
灣南投地方法院中華民國97年12月16日所為裁定（97年度交聲字
第3號），提起抗告，本院裁定如下：
    主  文
原裁定撤銷，發回臺灣南投地方法院。
    理  由
一、抗告意旨略以：(一)民國95年2月5日施行之行政罰法第27條第
    1項規定：「行政罰之裁處權，因3年期間之經過而消滅。」
    ，再同法第45條第1項、第2項規定：「本法施行前違反行政
    法上義務之行為應處罰而未經裁處，於本法施行後裁處者，
    除第15條、第16條、第18條第2項、第20條及第22條規定外
    ，均適用之。」、「前項行政罰之裁處時效，自本法施行之
    日期起算。」。是依照行政罰法第45條之立法意旨得知，係
    採不溯既往原則，於該法施行前違反行政法上義務之行為應
    受處罰而未經裁處者，裁處權時效自該法施行之日（95年2
    月5日）起算。又本件亦不屬中央法規標準法第18條「受理
    人民聲請許可案件」採從新從優之類型，是以抗告人就本件
    裁處權時效並無違誤。(二)本件違規於92年11月18日發生後，
    抗告人歷經4年8個月後，而遲於97年8月9日始為裁決，雖違
    反道路交通管理事件行為人，未依規定自動繳納罰鍰，或未
    依規定到案聽候裁決，處罰機關應於舉發違反道路交通管理
    事件通知單送達二個月內依基準表逕行裁決之，此於91年8
    月30日修正並於同年9月1日施行之違反道路交通管理事件統
    一裁罰標準及處理細則第44條第1項固定有明文。但該細則
    第44條第1項並未規定處罰機關違反上開「二個月」期間之
    規定時，有失權之效果。抗告人受限於人力，對於逾期未結
    案件均排定先後逕行裁決順序，故對於重大違規（例如無照
    駕駛、酒後駕車、危險駕車）等均優先逕行裁決，之後始依
    違規日期先後逕行裁決，非屬無故延宕等語。
二、經查，原裁定以本件係南投縣警察局交通隊所屬員警於92年
    10月2日，在台16線11公里處查獲受處分人甲○○駕駛車牌
    號碼M7-7836號自用小客車有「行車速度超過規定之最高時
    速20公里以上。」之違規，遂以投警交字第J2A047726號舉
    發違反道路交通管理事件通知單逕行舉發。抗告人（即原處
    分機關）於97年8月9日始以投監四字第65-J2A047726號裁決
    書，裁處罰鍰新台幣2千4百元，本件違反行政程序法之平等
    原則情節重大，且已逾行政罰法第27條規定之3年期間之法
    理，原處分機關裁處難認屬合法，而將原處分撤銷，諭知受
    處分人不罰，固非無見。惟按行政罰法於94年1月14日經立
    法院三讀通過，並經總統於同年2月5日公布，依該法第46條
    規定，本法自公布後1年施行，則行政罰法自95年2月5日施
    行。而道路交通管理處罰條例所定罰鍰、吊扣吊銷證照、記
    點等裁罰，本屬行政罰法所稱行政罰之性質，是其裁罰自有
    行政罰法規定之適用。又行政罰法第27條第1項規定：「行
    政罰之裁處權，因3年期間之經過而消滅」，第2項規定：「
    前項期間自違反行政法上義務之行為終了時起算」。另同法
    第45條第1項規定：「本法施行前違反行政法上義務之行為
    應受處罰而未經裁處，於本法施行後裁處者，除第15條、第
    16條、第18條第2項、第20條及第22條規定外，均適用之」
    ，第2項規定：「前項行政罰之裁處權時效，自本法施行之
    日起算」，揆諸本條（即行政罰第45條）之立法意旨，似採
    不溯既往原則，是於該法施行前違反行政法上義務之行為應
    受處罰而未經裁處者，裁處權時效自該法施行之日起算，準
    此，本件係行政罰法施行前之違規行為，依該法第45條第2
    項規定，裁處權之3年時效，似應自95年2月5日起算，則本
    件彰化縣警察局交通隊於92年10月2日，在台16線11公里處
    查獲受處分人甲○○駕駛車牌號碼M7-7836號自用小客車有
    「行車速度超過規定之最高時速20公里以上。」之違規，於
    95年2月5日行政罰法施行前，未經裁處，嗣於行政罰法施行
    後於97年8月9日始為抗告人（即原處分機關）裁決，依前開
    行政罰法第45條第2項規定，本件抗告人（即原處分機關）
    所為本件之裁罰，尚未逾法定之3年時效期間，原審裁定意
    旨認為本件之裁處以其上開理由，難認屬於合法，尚有研議
    之處，抗告意旨指摘原裁定不當，為有理由，應由本院將原
    裁定撤銷，發回原審法院另為適當之裁定。
三、據上論斷，應依道路交通案件處理辦法第26條，刑事訴訟法
    第413條前段，裁定如主文。
中    華    民    國    98    年    1     月    19    日
            交通法庭    審判長法  官  李  璋  鵬
                              法  官  胡  忠  文
                              法  官  蕭  錦  鍾
以上正本證明與原本無異。
不得再抗告。
                              書記官  吳  雅  菁
中    華    民    國    98    年    1     月    20    日


司法院資訊處製作；財團法人民間司法改革基金會備份。
